【裁判字號】    91,交易,188
【裁判日期】    920731
【裁判案由】    過失傷害
【裁判全文】
臺灣屏東地方法院刑事判決                        九十一年度交易字第一八八號
    公  訴  人  臺灣屏東地方法院檢察署檢察官
    被      告  甲○○
    選任辯護人  徐豐明
右列被告因過失傷害案件，經檢察官聲請簡易判決處刑（九十一年度偵字第三九○六
號），本院改依通常程序審理、判決如左：
    主  文
甲○○因過失傷害人，處拘役肆拾日，如易科罰金，以參佰元折算壹日。
    事  實
一、甲○○於民國九十一年四月二十五日十五時五十五分許，駕駛車號Ｎ六─四二九
    九號自用小客車沿屏東縣九如鄉○○路○段三二二巷，由東往西直行，途經該巷
    與九如鄉○○路一四一巷之無號誌交岔口時，適有劉文風（未戴安全帽）騎乘車
    號ＯＴＴ─三三六號重型機車，沿該鄉○○路一四一巷由北往南直行至同一交岔
    路口。甲○○本應注意駕駛汽車行至交岔路口時，左方車應暫停讓右方車先行，
    且依當時天候、路況，又無不能注意之情事，竟疏未暫停行駛，貿然通過前開交
    岔路口，而劉文風亦疏未減速注意車前狀況，致兩車發生碰撞，並因而造劉文風
    受有頭部受傷併額部挫傷及蜘蛛膜下出血、左側股骨幹開放性骨折、左側骨盆骨
    折、右側動眼神經麻痺、低血容積性休克及身體多處挫傷等傷害。甲○○於車禍
    肇事後未被有偵查犯罪權限之機關或公務人員發覺肇事者為何人前，主動向前來
    現場處理之警員簡明良坦承為肇事者，嗣並接受裁判。
二、案經劉文風訴由屏東縣警察局里港分局報請台灣屏東地方法院檢察署檢察官偵查
    聲請簡易判決處刑，本院認為不宜，改依通常程序審理。
    理  由
一、訊據被告甲○○固坦認有於右開時、地與告訴人劉文風騎乘之機車發生碰撞，惟
    矢口否認有何過失，辯稱：車禍發生前，伊駕駛之自用小客車已先行進入交岔路
    口，且逾越路口中心點，故無禮讓右方車之必要；且伊進入交岔路口前曾暫時停
    車，並看右手方向五、六十公尺的距離都沒有車子後才通過，是伊行至路口中央
    時，告訴人才騎乘機車自右方高速衝撞伊所駕駛之自小客車云云。經查：
    (一)右開事實業據告訴人劉文風指訴綦詳，並有道路交通事故調查報告表一份、車
      籍資料四份、財團法人屏東基督教醫院出具之診斷證明書一紙及照片十七幀附
      卷可查。
  (二)被告雖否認有過失，辯稱其於進入交岔路口前，曾暫停查看左右來車云云。惟
      其於警訊時先稱：「我當時．．．由東向西行駛，在十字路口有按兩聲喇叭，
      才『減速慢行通過』，．．．」（警訊卷第一頁背面），並未言明其有「暫停
      」及「查看」。及於偵查及本院審理中雖又改稱其曾暫時停車查看云云，然於
      檢察官偵查時係稱：「我當時要經過路口時有暫停按喇叭，我有左右看，當時
      我的右邊視線被圍農作物的網子遮住，所以我沒有辦法看到他的機車從右邊過
      來。」（偵查卷第八頁筆錄參照）；於本院審理中復改稱：「我到路口有停下
      來，我看右手方五、六十公尺的距離都沒有車子。」云云（本院卷第四十二頁
      筆錄參照），前後供述情節出入甚大，且互相矛盾，實難令人遽信其於偵審中
      所辯為真實。
    (三)被告另又辯稱：伊車先行進入交岔路口，並逾越中心點，已取得優先通行權，
      故無禮讓右方來車之必要。惟按道路交通安全規則第一百零二條第一項第二款
      已明文規定：車輛行至無號誌且無交通警察指揮之交岔路口，未劃分幹、支線
      或同為幹線道或支線道者，如同為直行車者，「左方車應『暫停』讓右方車先
      行」，並不以進入交岔路口之先後，作為取得優先通行權之標準。且以來車方
      向決定何者應暫時停車，標準甚為明確，並可避免兩方來車於接近交岔路口時
      ，因搶進路口爭取優先通行權而導致事故。此經本院向台灣省車輛行車事故覆
      議鑑定委員會函詢結果，該會亦認為交岔路口之車輛優先行駛權，係以「幹線
      道車」、「直行車」或「右方車」為準，茲有該會九十二年三月十一日府覆議
      字第九二一○○九四號函附卷可查（本院卷第四十八頁）。是被告駕駛汽車行
      至上開交岔路口，自應注意遵守該項規則，禮讓欲通過同一路口直行之右方車
      先行。其辯稱已先行進入交岔口，故無禮讓右方車之必要云云，不符該項規定
      之文義，且與立法目的有違，不可依此認定被告無庸負擔任何注意義務。
    (四)綜上所論，被告未依規定暫停讓右方車先行，即搶進交岔路口一情已明。其所
      辯云云，乃臨訟卸責之詞，不足採信。
二、按車輛行至無號誌且無交通警察指揮之交岔路口，未劃分幹、支線或同為幹線道
    或支線道者，如同為直行車者，左方車應暫停讓右方車先行，道路交通安全規則
    定有明文，已如前述。被告於右揭時、地駕車，本應注意上揭規定行駛，且觀諸
    卷附道路交通事故調查報告表記載：案發當時天候晴朗、日間自然光線、路面乾
    燥無缺陷、且無障礙物、視距良好，堪認並無不能注意之情事，惟竟疏於注意，
    貿然搶進路口，致與右方來車之機車騎士劉文風發生碰撞，其有過失已灼然甚明
    。本件經送台灣省高屏澎區車輛行車事故鑑定委員會及台灣省車輛行車事故覆議
    鑑定委員會鑑定結果，亦同此認定，茲有該兩會之鑑定意見書在卷可按（本院卷
    第七頁、第四十八頁）。又告訴人劉文風因本件車禍受有前開傷害，且未達重傷
    害之程度，復有前開道路交通事故調查報告表、診斷證明書及財團法人屏東基督
    教醫院九十二年五月二十六日（九二）屏基醫醫字第九二○五一○○號函（本院
    卷第七十九頁）附卷可證，是告訴人所受傷害與被告之過失行為之間亦具有相當
    因果關係。本件事證明確，被告犯行堪以認定。
三、核被告所為，係犯刑法第二百八十四條第一項前段之普通過失傷害罪。被告於肇
    事後，有偵查犯罪權限之機關或公務員尚不知為何人肇事前，主動向到場處理員
    警簡明良坦承肇事，嗣並接受裁判等情，有本院公務電話紀錄單一紙附卷可按，
    爰依刑法第六十二條前段之自首規定，減輕其刑。茲審酌被告並無前科、素行良
好、其過失之程度、告訴人之傷勢、告訴人駕駛重機車行經無號誌路口未減速及
    注意車前狀況，亦為肇事之因（前揭鑑定意見書參照），被告於偵審中猶飾詞置
    辯，意圖卸責及因賠償金額尚未能與告訴人達成協議，致未能成立和解等一切情
    狀，爰量處如主文所示之刑，並諭知易科罰金之折算標準，以資警惕。
據上論斷，應依刑事訴訟法第二百九十九條第一項前段、第四百五十二條，刑法第二
百八十四條第一項、第六十二條前段、第四十一條第一項前段，罰金罰鍰提高標準條
例第一條前段、第二條，判決如主文。
中      華      民      國      九十二    年      七    月    三十一    日
                                      台灣屏東地方法院交通法庭
                                          法  官  王以齊
右正本證明與原本無異。
如不服本判決應於收受本判決後送達後十日內向本院提出上訴書狀，其未敘述上訴理
由者，並得於提起上訴後十日內向本院補提理由書狀（均須按他造當事人之人數附繕
本 ）「切勿逕送上級法院」
                                          書記官   盧姝伶
中      華      民      國      九十二      年      七    月    三十一  日
附錄本判決論罪科刑法條：
刑法第二百八十四條第一項
因過失傷害人者，處六月以下有期徒刑、拘役或五百元以下罰金，致重傷者，處一年
以下有期徒刑、拘役或五百元以下罰金。


司法院資訊處製作；財團法人民間司法改革基金會備份。
